臺灣高等法院高雄分院刑事判決
110年度上訴字第1072號
上  訴  人  
即  被  告  儲誌廷


選任辯護人  廖珮涵律師(法扶律師)
上列上訴人因毒品危害防制條例案件，不服臺灣高雄地方法院11
0年度訴字第309號，中華民國110年10月14日第一審判決（起訴
案號：臺灣高雄地方檢察署109年度偵字第15074號），提起上訴
，本院判決如下：
    主  文
原判決撤銷。
儲誌廷犯販賣第三級毒品未遂罪，累犯，處有期徒刑貳年。扣案
如附表編號1、4所示之物均沒收。
    事  實
一、儲誌廷明知4-甲基甲基卡西酮係毒品危害防制條例第2條第2
    項第3款所列管之第三級毒品，不得非法持有純質淨重逾5公
    克以上或販賣，竟意圖營利而基於販賣第三級毒品之犯意，
    先於民國109年7月21日凌晨0時許，在高雄市前鎮區「凱旋
    夜市」停車場，向通訊軟體「微信」（下稱「微信」）暱稱
    「哆啦美沒空」之男子（真實姓名年籍不詳），以新臺幣（
    下同）7700元購入77包含有4-甲基甲基卡西酮成分之毒品咖
    啡包，於109年7月22日0時20分前之某時，郭家豪以「微信
    」與儲誌廷聯繫購買毒品咖啡包，二人達成販賣第三級毒品
    交易之合意，儲誌廷並與郭家豪相約在高雄市○○區○○○路000
    號前交易。儲誌廷遂於109年7月22日0時20分許，駕駛車牌
    號碼000-0000號自用小客車，攜帶上開購得之77包毒品咖啡
    包至交易地點，郭家豪依約到達交易地點，見及儲誌廷駕駛
    之車輛，隨即坐上該車右後座，著手與儲誌廷進行毒品咖啡
    包交易，惟因儲誌廷併排停車，遭員警前往盤查，因而未遂
    。員警經儲誌廷同意後搜索上開車輛，於車內扣得如附表編
    號1所示之77包毒品咖啡包（檢驗前淨重643.35公克，檢驗
    後4-甲基甲基卡西酮總純質淨重約12.86克），儲誌廷並於1
    09年7月22日0時20分為警查獲當日3時6分起經警詢問時，主
    動供出上情而自首。
二、案經高雄市政府警察局保安警察大隊報告臺灣高雄地方檢察
    署檢察官偵查起訴。
    理  由
壹、程序部分
    按被告以外之人於審判外之陳述，雖不符刑事訴訟法第159
    條之1至之4等4條之規定，而經當事人於審判程序同意作為
    證據，法院審酌該言詞陳述或書面陳述作成時之情況，認為
    適當者，亦得為證據，同法第159條之5第1項定有明文。本
    判決所引用之證據資料屬於被告以外之人於審判外之言詞、
    書面陳述，查無符合同法第159條之1至之4之情形，並基於
    當事人進行主義中之處分主義，藉由當事人等同意之訴訟行
    為，與法院之介入審查其適當性要件，將原不得為證據之傳
    聞證據，賦予其證據能力。查本案認定事實所引用之卷內被
    告以外之人於審判外之陳述，業據檢察官、上訴人即被告儲
    誌廷（下稱被告）及其辯護人於本院審理時同意有證據能力
    (見本院卷第73頁)，且本院審酌上開證據作成時之情況，尚
    無不當取供或違反自由意志而陳述等情形，並均與本案待證
    事實具有重要關聯性，認為以之作為本案之證據確屬適當，
    自均具有證據能力，而得採為認定被告犯罪事實之證據。
貳、實體部分
一、上開犯罪事實，業據被告於警詢、原審及本院審理時均自白
    承認（見警卷第4頁、原審卷第149、157頁、本院卷第77頁
    ），核與證人郭家豪於警詢及偵查時之證述相符（見警卷第
    57-58頁、偵卷第78頁），復經員警扣有附表所示之扣案物
    ，此有扣押物品照片（警卷第21-27、47頁、偵卷第97-101
    、107-109頁）、高雄市政府警察局保安警察大隊109年7月2
    2日搜索扣押筆錄及扣押物品目錄表（見警卷第28-41頁）、
    109年度檢管字第2520號扣押物品清單、109年度安保字第95
    5號扣押物品清單、110年度院總管字第590號扣押物品清單
    、內政部警政署刑事警察局109年9月23日刑鑑字第10900818
    95號鑑定書可稽（見偵卷第91、103、119-120頁、原審卷第
    31-33頁）。又被告已自承：被查扣的毒品是我準備要賣錢
    的，我每包100元買進，準備400元至500元賣出等語（見警
    卷第4頁、原審卷第160-161頁），足證被告主觀上具有以販
    賣第三級毒品之營利意圖。綜上，被告前述任意性自白與事
    實相符，並有補強證據可佐，本案事證明確，被告犯行堪以
    認定，應依法論罪科刑。
二、論罪：
  ㈠核被告所為，係犯毒品危害防制條例第4條第6項、第3項之販
    賣第三級毒品未遂罪。被告本次販賣前持有第三級毒品純質
    淨重5公克以上之低度行為，為販賣之高度行為所吸收，不
    另論罪。
  ㈡刑之加重減輕事由：
  ⒈累犯加重：
　　被告前因毒品危害防制條例販賣第二、三級毒品案件，經法
    院判處有期徒刑2年（2罪）、1年10月，定應執行刑2年10月
    確定，於107年12月6日縮短刑期假釋出監，109年1月19日假
    釋期滿視為執行完畢，有臺灣高等法院被告前案紀錄表在卷
    可查（見本院卷第41-43頁），被告於受有期徒刑執行完畢
    後，5年以內故意再犯本件有期徒刑以上之罪，為累犯。又
    依司法院釋字第775號解釋文意旨，現行累犯規定係因「不
    分情節，基於累犯者有其特別惡性及對刑罰反應力薄弱等立
    法理由，一律加重最低本刑，於不符合刑法第59條所定要件
    之情形下，致生行為人所受之刑罰超過其所應負擔罪責之個
    案，其人身自由因此遭受過苛之侵害部分，對人民受憲法第
    8條保障之人身自由所為限制，不符憲法罪刑相當原則，牴
    觸憲法第23條比例原則。」而經宣告違憲並有修正之必要，
    然上開解釋文已揭示「不分情節」、「特別惡性」、「刑罰
    反應力薄弱」、「致生行為人所受之刑罰超過其所應負擔罪
    責之個案」、「人身自由因此遭受過苛之侵害」、「比例原
    則」等審查基準，俾供法院就具體個案應依該解釋意旨，裁
    量是否加重最低本刑，以避免罪刑不相當之情形發生。經查
    ：被告前案已犯販賣第二、三級毒品罪，甫於109年1月19日
    執行完畢，旋於約半年之隔即又犯下本案，顯見其具有特別
    惡性及對刑罰反應力薄弱，如以累犯加重，亦不致生違反罪
    責原則及比例原則，亦無過苛侵害情事存在，應依刑法第47
    條第1項之規定論以累犯，並加重其刑。
  ⒉未遂減輕：
　　被告著手於販賣第三級毒品行為而未遂，所生危害較既遂犯
    為輕，依刑法第25條第2項規定，按既遂犯之刑減輕之。
　⒊自首減輕：
　　對於未發覺之罪自首而受裁判者，得減輕其刑，刑法第62條
    前段定有明文。查本案被告係於109年7月22日0時15分因交
    通違規併排停車為警攔查，被告自願同意搜索，而於自用小
    客車副駕駛座及副駕駛座置物箱內扣得本案毒品，經警109
    年7月22日3時6分起之第一次警詢筆錄詢問被告扣案毒品及
    車上證人郭家豪與本案有何關連，被告主動供稱「要交易毒
    品咖啡包」、扣案「毒品是我的，我準備要賣錢」，有上開
    警詢筆錄在卷可稽（見警卷第2頁中段、第4頁）。以此而言
    ，查獲員警依憑本案初始狀況係屬交通違規事件，於被告主
    動自願搜索後雖發現本案毒品，但員警超越單純主觀懷疑部
    分，僅及於持有第三級毒品或意圖販賣而持有第三級毒品罪
    嫌，依現場客觀跡證，且被告當時又將通訊軟體對話紀錄刪
    除（見警卷第4頁中段），尚無從發現有何販賣第三級毒品
    犯罪之線索或證據，員警係因被告於第一次警詢主動供出販
    賣第三級毒品之先前聯繫方式及車上之證人郭家豪為購毒者
    ，始得悉本案具體犯行而發覺，經核符合刑法第62條前段規
    定，應予減輕其刑。
  ⒋偵審自白減輕：
　　查被告就本案販賣第三級毒品未遂之犯罪事實，於偵審程序
    均已自白，業如前述，應依毒品危害防制條例第17條第2項
    規定減輕其刑。
  ⒌本案無供出毒品上游減免規定之適用：
　　查被告陳稱：我的毒品是用微信聯絡「哆啦美沒空」購買，
    我不知道他的真實姓名，因為「哆啦美沒空」這個帳號被強
    制登出，所以記錄都不見了等語（見警卷第4頁、偵卷第24
    頁），是本案並無具體情資可得查獲被告第三級毒品之上游
    「哆啦美沒空」，自無毒品危害防制條例第17條第1項適用
    餘地。
　⒍本案無刑法第59條酌量減輕規定之適用：　
　  按犯罪之情狀顯可憫恕，認科以最低度刑仍嫌過重者，固得
    依據刑法第59條規定酌量減輕其刑。條文所謂犯罪情狀，必
    須有特殊之環境及原因，在客觀上顯然足以引起一般同情，
    認為縱予宣告法定最低刑度猶嫌過重；而所謂犯罪情狀顯可
    憫恕，係指裁判者審酌刑法第57條各款所列事項，以行為人
    之責任為基礎之一切情狀，予以全盤考量後，認其程度已達
    顯可憫恕之程度，始有其適用。又法條所謂最低度刑，在遇
    有其他法定減輕其刑之事由者，則是指適用該法定減輕其刑
    事由後之最低刑度而言。查本案扣得之第三級毒品數量達77
    包，難認犯罪情節輕微；況本案因有刑法第25條第2項、第6
    2條前段及毒品危害防制條例第17條第2項等減輕其刑規定之
    適用，處斷刑已減至有期徒刑10月以上，尚無宣告法定最低
    度刑仍嫌過重之情，且亦查無情堪憫恕之事實，是本案並無
    刑法第59條規定適用餘地。
　⒎被告所犯販賣第三級毒品未遂犯行，有上開累犯加重及3次減
    輕其刑規定之適用，依法先加後遞減之。
三、撤銷改判之理由
  ㈠原審就此予以論罪科刑，固非無見，惟查：被告就本案犯行
    有刑法第62條前段自首減輕規定之適用，被告執此提起上訴
    ，為有理由，自應由本院將原判決撤銷改判。
  ㈡刑罰裁量：爰以行為人責任為基礎，審酌被告為圖不法利益
    ，以通訊軟體販賣第三級毒品予未曾謀面認識之人等犯罪動
    機、目的、手段，所欲販賣第三級毒品數量、查扣毒品數量
    、本案係屬未遂等犯罪所生之危險或損害，暨參酌被告已曾
    有販賣毒品前科，於本院審理時自陳高中肄業、現從事水刀
    噴沙工作，每月收入約4至5萬元、未婚無小孩（見本院卷第
    81頁）等犯罪行為人之生活狀況、品行及智識程度；另審酌
    被告於警詢自首並始終坦承犯行之犯後態度，並於本院具體
    請求量刑之範圍（見本院卷第81頁）等一切情狀，量處如主
    文第二項所示之刑。
　㈢沒收：
　⒈扣案如附表編號1所示之物，為毒品危害防制條例第2條第2項
    第3款所定之第三級毒品，且屬被告本案販賣第三級毒品未
    遂犯行所查獲之第三級毒品，為違禁物，依刑法第38條第1
    項規定宣告沒收。而毒品咖啡包之包裝袋部分，因與其內之
    毒品難以析離，且無析離之實益與必要，應併同沒收之，至
    送驗耗損部分，因已滅失，不另宣告沒收。
　⒉扣案如附表編號4所示手機1支，係供被告犯本案犯行所用之
    物，業據被告供陳在卷（見原審卷第159頁），並有扣案物
    照片可稽（見偵卷第99頁），應依毒品危害防制條例第19條
    第1項規定，不問是否屬於被告所有宣告沒收。
　⒊其餘如附表編號2、3、5所示扣案物，經被告供稱與本案犯行
    無關，且依卷內相關證據，尚與被告販賣第三級毒品未遂犯
    行無涉，均不宣告沒收。
據上論結，應依刑事訴訟法第369條第1項前段、第364條、第299
 條第1項前段，判決如主文。
本案經檢察官施昱廷提起公訴，檢察官劉宗慶到庭執行職務。
中　　華　　民　　國　　111 　年　　2 　　月　　16　　日
                  刑事第七庭    審判長法  官  李璧君
                                      法  官  石家禎
                                      法  官  李東柏
以上正本證明與原本無異。
如不服本判決應於收受本判決後20日內向本院提出上訴書狀，其
未敘述上訴理由者，並得於提起上訴後20日內向本院補提理由書
狀（均須按他造當事人之人數附繕本）「切勿逕送上級法院」。
中　　華　　民　　國　　111 　年　　2 　　月　　16　　日
　　　　　　　　　　　　　　　　　　　書記官  王紀芸　
附錄本判決論罪科刑法條：
毒品危害防制條例第4條第3項、第6項
製造、運輸、販賣第三級毒品者，處7年以上有期徒刑，得併科
新臺幣1千萬元以下罰金。
前五項之未遂犯罰之。

附表：
編號 扣案物品名稱及數量 備註 執行時間：109年7月22日0時20分、25分許；執行處所：高雄市○○區○○○路000號前   1 毒品咖啡包77包 檢出第三級毒品「4-甲基甲基卡西酮」，檢驗前總毛重715.45公克，檢驗前總淨重約643.35公克，驗前總純質淨重約12.86公克。依刑法第38條第1項規定沒收。 2 現金新臺幣110,900元 不予沒收 3 I-PHONE廠牌行動電話1支（門號：0000000000；IMEI：000000000000000）  4 I-PHONE廠牌行動電話1支（IMEI：000000000000000） 依毒品危害防制條例第19條第1項規定沒收 5 I-PHONE廠牌行動電話1支（IMEI：無法解鎖） 不予沒收